臺灣新竹地方法院治安法庭裁定　　　　　93年度感裁字第11號
移送機關　　新竹市警察局
被移送人　　甲○○
選任辯護人　江錫麒律師
上列被移送人因檢肅流氓條例事件，經移送機關於民國九十三年
五月十七日以竹市警刑一字第0000000000號移送書移
送審理後，本院裁定如下：
    主      文
甲○○交付感訓處分。
    理      由
一、本件被移送人甲○○不務正業、遊手好閒，曾犯有妨礙公務
    、業務過失致死、遺棄等前科，猶不知悔改，復有下列流氓
    行為：
（一）被移送人基於持有制式槍枝、子彈的故意，自民國八十四
      年或八十五年間某日起，知悉乙○○（已死亡）先前交其
      寄藏之物係可供發射子彈而具殺傷力之加拿大ＤＡＣ廠製
      造之３９４型口徑９ｍｍ制式半自動手槍一支（含金屬彈
      匣一個，槍枝管制編號：0000000000號）及具
      有殺傷力之制式子彈四顆，即未經許可而持有之，藏放在
      其新竹縣北埔鄉○○○○○○○○○○○○○前住處倉庫
      內。
（二）被移送人於九十三年二月七日上午八時許，因酒後於新竹
      市○○路六十一號「○○○○○○○」理容院無故搗亂，
      致該店無法營業，由該店副總經理丙○○出面制止而發生
      糾紛，竟心生不滿，復於同日上午十二時許，將上述槍彈
      攜帶外出，至新竹市○○路六十一號「○○○○○○○」
      理容院內與丙○○理論，並於兩人發生互毆扭打之際，向
      丙○○擊發一發子彈，致丙○○受傷後逃離現場，並在現
      場遺落上述槍枝之彈匣及子彈三顆，並於當日下午十一時
      許，將該槍枝攜至苗栗縣後龍鎮○○里○○○路南下車道
      標示九十八點五公里處丟棄。
二、案經新竹市警察局會同法務部新竹市調查站、憲兵司令部新
    竹調查組，組成新竹市檢肅流氓審查小組於九十三年五月十
    四日第四次臨時審查會議審查各項資料屬實，通過報請認定
    情節重大流氓，再經內政部警政署九十三年五月十六日警署
    刑檢複字第0000000000號複審流氓認定書認定被
    移送人為情節重大流氓，並同意不經告誡，依法通知或拘提
    到案，復檢具內政部警政署複審流氓認定書、新竹市流氓調
    查資料表、新竹市警察局不法流氓事證資料卷、內政部警政
    署刑事警察局槍彈鑑定書、警訊筆錄等事證，移送本院審理
    。
三、訊據被移送人甲○○固不否認於上開揭時、地，未經許可無
    故持有前揭制式槍械、子彈之事實，惟辯稱：制式槍械、子
    彈是其友人所寄放，其在事前沒有拿出來看，直到九十三年
    二月間才拿出來看，槍與子彈都是用布包起來，並在其與友
    人丙○○發生口角後才臨時想到先前受寄藏之槍彈，回去拿
    了槍彈，再由丁○○開車載他回到被害人丙○○的店內，到
    達之後，被害人丙○○從大廳走出來，其始持槍嚇唬他，之
    後將槍放在腰部，又用槍敲被害人丙○○的頭，槍枝掉在地
    上後，其與被害人丙○○開始扭打，後來槍枝才走火，其並
    未扣扳機等語（見本院九十三年度感裁字第十一號刑事卷九
    十三年五月十七日訊問筆錄），經查：
（一）被移送人自八十四年或八十五年間某日起，由乙○○（已
      死亡）先前交付而寄藏之加拿大ＤＡＣ廠製造之３９４型
      口徑９ｍｍ制式半自動手槍一支（含金屬彈匣一個）及具
      有殺傷力之制式子彈四顆（於案發現場已射擊一發，致丙
      ○○受傷），分別經送請內政部警政署刑事警察局鑑驗結
      果，槍枝部分：送鑑制式手槍一支（不含彈匣，槍枝管制
      編號：0000000000號），認係加拿大ＤＡＣ廠
      製造之３９４型口徑９ｍｍ制式半自動手槍，機械性能良
      好，可擊發同口徑制式子彈，認具殺傷力；子彈部分：送
      鑑子彈三顆，認均係口徑９ｍｍ制式子彈，認均具殺傷力
      等語，有該局九十三年三月九日刑鑑字第0000000
      000號槍彈鑑定書（見臺灣苗栗地方法院檢察署九十三
      年度偵字第七一○號偵查卷第五十七至六十頁）及九十三
      年五月六日刑鑑字第0000000000號槍彈鑑定書
      （見臺灣新竹地方法院檢察署九十三年度偵字第二五三三
      號偵查卷第三一至三三頁）各乙份在卷可憑，並有該批槍
      械、子彈扣案可稽（九十四年度保字第九八七三號，扣押
      物品清單見臺灣高等法院臺中分院九十四年上訴字第一○
      九四號刑事卷第三、四頁），又本件槍枝外觀上，印有「
      Ａ０００５９４」、「９ｍｍＰａｒａ」、「ＤＡＣ３９
      ４」、「ＤＩＧ, ＬＴＤ. Ｖａ. Ｂｃｈ. ＶＡ」、「Ｄ
      . Ａ. Ｃ. ＭＡＤＥＩＮＣＡＮＡＤＡ」等字樣，且其重
      量不含彈匣有七百二十八點二公克，此觀鑑定報告中所載
      之槍枝基本資料，及槍枝照片甚明，被移送人既自承曾然
      打開外包裝而知係槍枝（見上揭臺灣苗栗地方法院檢察署
      偵查卷第十頁），其對於槍枝外觀及觸感重量，當無不知
      之理，且被移送人苟真不知係真槍，其竟持之前往與丙○
      ○理論，亦顯與常情有違；而被移送人因該未經許可寄藏
      前述制式槍械及子彈之行為，亦經臺灣高等法院臺中分院
      於九十四年八月二十六日以九十四年度上訴字第一○九四
      號刑事判決判處有期徒刑五年五月，併科罰金新台幣（下
      同）十萬元確定，有該份判決書在卷可考，亦有臺灣高等
      法院被告前案紀錄表乙份附卷可稽，是被移送人此部分無
      故寄藏上開制式槍、彈之事實，堪以認定。
（二）被移送人雖供承於前揭時地持槍擊發子彈造成被害人丙○
      ○右手無名指傷害（未經檢察官起訴）等情，惟辯稱：其
      在九十三年二月七日，因喝了一兩個小時，有五六個人喝
      ，當時有一點醉，不是很醉，大約五五分，因為一半一半
      醉，其之所以開槍是因為對方先動手等語（見臺灣新竹地
      方法院九十三年度感裁字第十一號刑事卷九十三年五月十
      七日訊問筆錄），並認本件與被害人丙○○發生糾紛係屬
      突發事件，具特定性，非對不特定人為之，非情節重大，
      沒有逃亡之虞，與流氓條例規定要件不符云云。然查：被
      移送人於九十三年二月十一日警詢中供稱「…我一進去理
      容院員工休息室就看到丙○○，我叫他出來，結果一言不
      合我就把槍拿出來嚇他並打了他兩拳，他過來搶槍，我就
      用槍要敲打他結果槍掉落地面，兩人同時往地上搶槍並發
      生扭打，當時兩人手上都抓著槍，彈匣因而掉落，槍枝突
      然走火傷及丙○○。」等語（見上揭臺灣苗栗地方法院檢
      察署偵查卷第九頁），另據被害人丙○○於九十三年二月
      十二日警詢中指稱「當天七日上午八時許在店內因為甲○
      ○酒後到店裡搗亂，我因為是副總經理出面制止，我們兩
      人就互毆扭打，後來他因為見狀況對其比較不利，他就跑
      走了，一直到十二點時他又到店內找我報復，他直接掏出
      一把手槍瞄準我，並恐嚇我要我上他的車，我不要理會，
      然後我為了店內安全就上前去搶他手上的槍，就在搶的過
      程中他就開槍射擊造成我右手無名指斷裂（無法接合），
      後來他見狀就馬上逃離現場，但是混亂中他所持有之手槍
      彈匣及三顆子彈掉落於現場，．．．而且甲○○於事發後
      約十三時十三分許有再次返回現場，警告不得報警並且要
      取回掉在現場彈匣及子彈，否則要把我店裡打成蜂巢。」
      等語（見臺灣新竹地方法院檢察署偵查卷第三至四頁），
      證人戊○○於同日警詢中證稱「九十三年二月七日甲○○
      酒後於上午八時許，在店內和丙○○發生爭執然後我就看
      到他們兩人互毆，後來甲○○就離開了，後來丙○○就在
      房間內休息，約十二時許，甲○○再度來店裡，兩手插在
      胸前，直接往休息室衝進去找丙○○，後來他們二人就在
      大廳拉扯，我在廚房聽到甲○○一直要丙○○到外面講，
      不到三秒鐘我就聽到槍聲，我後來出來時就沒有看到甲○
      ○，…」等語（見上揭臺灣新竹地方法院檢察署偵查卷第
      五至六頁），另一證人己○○亦於同日警詢中證稱「我是
      十二時上班，我剛進店裡脫雨衣，『阿扁（即甲○○）』
      就從我後面進入，然後就朝大廳旁休息室，就副總丙○○
      出來，當時我看到甲○○一隻手放在外套內，另一隻手放
      在外套外面，後來丙○○出來到大廳，但是甲○○仍要丙
      ○○到店外，丙○○拒絕，…我見氣氛不對，就拿著手機
      到大廳後方的餐廳裡，我就問經理怎麼會這樣？後來我們
      就聽到一聲槍響，過一、兩分鐘我走出來，就沒有看到甲
      ○○，…」等語（見上揭臺灣新竹地方法院檢察署偵查卷
      第七至八頁），足見案發時被移送人係自外套內取出前揭
      制式手槍彈指向丙○○，進而毆打丙○○兩拳且加以言詞
      恐嚇在先，復欲強押丙○○外出遭拒後，經雙方爭搶該槍
      彈時，被移送人開槍射擊，因而造成丙○○右手無名指斷
      裂，被移送人則持槍迅速逃逸。是被移送人辯稱係開槍的
      時候是對方先動手打我云云，顯係事後卸責之詞，不足採
      信，本件被移送人確有持前揭制式槍彈傷害丙○○身體之
      流氓行為，亦堪認定。
四、按非法持有槍砲、彈藥，足以破壞社會秩序者及品行惡劣，
    有事實足認有破壞社會秩序或危害他人生命、身體、自由之
    習慣者，為檢肅流氓條例第二條第二、五款所稱之流氓；又
    非法持有槍砲、彈藥，足以破壞社會秩序或危害他人生命、
    身體、自由者，當然為情節重大流氓，檢肅流氓條例施行細
    則第五條第二項第三款亦定有明文。邇來臺灣地區槍彈氾濫
    ，不法之徒每擁槍自重，輕則用以恐嚇勒索，欺壓善良，重
    則持以搶劫殺人，致使一般民眾聞槍色變，生命、身體、自
    由及財產受到嚴重威脅。又寄藏行為當然包含持有行為，被
    移送人如前所述，非法持有制式、具殺傷力之手槍、彈藥在
    先，繼而持以傷害他人之身體，造成丙○○右手無名指斷裂
    （無法接合）之傷害，且被移送人於九十三年二月十一日警
    詢時供稱：「我於九十三年二月七日九時許在新竹市○○路
    六十一號○○○○○○內員工休息室因酒後丙○○在打麻將
    將錢丟在地上，我請他撿起來因而發生口角，我與他發生互
    毆兩次，我打不過他就離開，我在開車返回北埔家的路上，
    越想越氣，就想起家中有一把朋友寄放的槍，我把槍擺放在
    我的車上放著並心想丙○○下次再恐嚇要修理我，我就將槍
    拿出來嚇唬他，…」等語（見上揭臺灣苗栗地方法院檢察署
    偵查卷第八至九頁），益足見被移送人係隨身攜帶已裝填子
    彈之制式手槍外出，而足以危害不特定人之生命、身體，被
    移送人上開行為已具有不特定性、習慣性及積極侵害性等足
    以破壞社會秩序之流氓特性，且被移送人又屬素行不良，曾
    犯有妨礙公務、業務過失致死、遺棄等前科，堪認被移送人
    品性惡劣，於犯罪具慣常性，自屬檢肅流氓條例第二條第二
    款、第五款及檢肅流氓條例施行細則第二條第二款之情節重
    大流氓，足證被移送人有應付感訓處分之原因。至於被移送
    人所辯其因與丙○○發生爭執，故攜帶槍械、子彈自衛云云
    。按與人發生糾紛可得依循之正當解決管道甚多，絕非只有
    非法擁槍自衛一途，是其所辯，並不足取。本件被移送人既
    有應付感訓處分之原因，自應為感訓處分之裁定。
五、據上論斷，應依檢肅流氓條例第十三條第二項，裁定如主文
    。
中　　華　　民　　國　　94　　年　  　12　　月　　30　日
                  治安法庭法  官  劉兆菊
以上正本證明與原本無異
如不服本判決，應於裁定送達後10日內，向本院提出抗告狀。
中　　華　　民　　國　　95　　年　　1 　　月　　2 　　日
                          書記官　龔紀亞